臺灣高等法院刑事判決　　　　　　　 95年度交上訴字第129號
上　訴　人　台灣桃園地方法院檢察署檢察官
被　　　告　乙○○
上列上訴人因公共危險案件，不服臺灣桃園地方法院95年度交訴
字第46號，中華民國95年7月27日第一審判決（起訴案號：臺灣
桃園地方法院檢察署94年度偵字第15592號），提起上訴，本院
判決如下：
    主  文
上訴駁回。
    理  由
一、聲請簡易判決處刑意旨略以：被告乙○○前因傷害等案件，
    於民國94年1月20日，經本院以93年度壢交簡字第1305號判
    決，判處應執行有期徒刑5月確定，甫於94年4月4日繳納罰
    金執行完畢，猶不知悔改，竟於94年4月15日晚間7時40分許
    ，駕駛車牌號碼Z8-0282號自用小客車，沿桃園縣桃園市○
    ○路往桃園縣桃園市方向行駛，行經桃園縣桃園市○○路
    351號前處時，其明知汽車行駛時，駕駛人應注意車前狀況
    及兩車併行之間隔，並隨時採取必要之安全措施，而依當時
    路況情形，又無不能注意之情形，竟疏於注意及此，適有甲
    ○○騎乘車牌號碼LLD-578號重型機車，亦沿桃園市○○路
    直行往桃園市市區方向行駛，乙○○自後加速與甲○○騎乘
    車牌號碼LLD-578號重型機車併行，因未保持兩車適當間隔
    ，致自小客車之右側與機車左側手把擦撞，致甲○○人車倒
    地後，受有右肘伸側擦傷（約1x3公分，其中1公分直徑面積
    稍深）、右膝二處淺擦傷（各約1公分直徑）之傷害（過失
    傷害部分業經和解撤回告訴，另由原審諭知不受理之判決）
    。詎乙○○明知其駕駛動力交通工具肇事致人受傷，竟未下
    車查看並施予必要之救護措施，反而加速逃離現場。嗣因熊
    崇傑記下乙○○之車牌號碼而報警處理，始循線查悉上情。
    因認被告所為涉犯刑法第185條之4之肇事致人死傷逃逸罪嫌
    。
二、按犯罪事實應依證據認定之，無證據不得認定其犯罪事實，
    又不能證明被告犯罪者，應諭知無罪之判決，刑事訴訟法第
    154條第2項、第301條第1項定有明文。刑事訴訟法上所謂認
    定犯罪事實之證據，係指足以認定被告確有犯罪行為之積極
    證據而言，如未能發現相當證據或證據不足以證明，自不能
    以推測或擬制之方法，以為裁判基礎，最高法院29年上字第
    3105號及40年臺上字第86號分別著有判例；又認定不利於被
    告之事實，須依積極證據，苟積極證據不足為不利被告之認
    定時，即應為有利於被告之認定，更不必有何有利之證據，
    最高法院30年上字第816號判例參照。且刑事訴訟上證明之
    資料，無論其為直接或間接證據，均須達於通常一般之人均
    不致有所懷疑，而得確信其為真實之程度，始得據為有罪之
    認定，若其關於被告是否犯罪之證明未能達此程度，而有合
    理懷疑之存在，致使無從形成有罪之確信，根據「罪證有疑
    ，利於被告」之證據法則即不得遽為不利被告之認定，亦有
    最高法院76年度臺上字第4986號判例可稽。
三、公訴意旨認被告乙○○涉有刑法第185條之4事致人死傷逃逸
    罪嫌，無非以告訴人甲○○於警詢、偵查中之指述；證人即
    熊崇傑於偵訊之證詞；及衛生署桃園醫院出具之診斷證明書
    1紙；道路交通事故現場圖、道路交通事故調查報告表影本
    各1份；現場照片3張附卷可稽為主要論據。訊據被告乙○○
    固坦認於上揭時、地，曾駕駛上開自小客車經過該路段之事
    實，惟堅決否認有駕駛動力交通工具肇事，致人受傷而逃逸
    之犯行，辯稱：伊不知上開自小客車有與告訴人甲○○所騎
    乘之上開機車發生碰撞或擦撞，事後因認為有可能與告訴人
    之機車擦撞，才會與告訴人和解等語。
四、經查：
１、告訴人甲○○固迭於警詢、檢察官訊問時均就於上開時、地
    ，被告駕駛上開自小客車，自告訴人甲○○所騎乘上開機車
    之左後方疾駛而來，突往右偏碰撞告訴人甲○○機車，該自
    小客車之前車門撞到機車左邊手把，致上開機車倒地，且事
    發後被告未停車將告訴人甲○○送醫，即駛離現場等情指述
    甚詳在卷（見偵查卷第3、4、28頁），嗣於原審審理中陳稱
    ：（問；被告的車子有無與你所騎之機車接觸碰撞？）應該
    有，不然我騎之機車不會倒地；（問：你所騎機車車右後側
    受損是如何造成？）應該是機車倒地後，碰到地面後造成破
    裂；（問：你的機車左側是否有受損？）沒有等語，供述在
    卷（見原審同上審判筆錄），再觀諸卷附之上開機車之車損
    照片，足見案發後上開機車僅在後座把手右側不規則破損應
    係機車倒地後撞擊地面而造成，則案發當時上開機車除前述
    毀損情外，上開機車之左側車身並無其他他毀損或擦撞痕跡
    ，應堪認定。
２、又證人熊崇傑雖於檢察官訊問時結證稱：當天我和甲○○一
    起分別騎乘機車要回家，沿中山路上往臺北方向行駛，當時
    交通巔峰時間，路上車子很多，行桃園市○○路351 號前，
    甲○○的右邊是公車，當時公車慢慢往左邊開，他被逼到左
    邊的快車道，結果他右邊的車子開過來與甲○○並行，後來
    那輛白色的車子右側前方撞到甲○○的機車，甲○○的車子
    摔倒，我就趕快追上去看對方車牌，我先報警處理，再送他
    去醫院等語屬實在卷（見偵查卷第35）。而於原審審理中則
    證稱：案發當時是交通尖峰時刻，車輛很多，我與告訴人在
    前一個路口有停等紅綠燈，綠燈起步後，告訴人先走，他走
    在我前面，相距約四、五公尺遠，中山路共有雙向四車道，
    內側車道禁行機車，但並無設置機車專用道，我們當時原騎
    在外側車道，後來在前一路口停等紅綠燈時，因有一輛公車
    停在我們右前方，等號誌轉為綠時，公車先走並要欲變換車
    道至內側車道，告訴人就被公車逼往內側車道，那時就有一
    部白色汽車與告訴人併行了一到二秒，我看到自小客車的右
    後車門有撞到告訴人騎乘機車之左車身，後來告訴人所騎機
    車被擠在該汽車與公車之間，好像有擦撞到公車，之後因不
    穩而倒地，當時告訴人倒地的聲音並沒有很大聲，因為當時
    車子很多，馬路上也很吵等語（見原審95年7月13日審判筆
    錄第5頁）。證人熊崇傑雖證稱被告之自小客車有與告訴人
    所騎機車發生碰撞，惟就車損狀況，被告所騎之機車左側並
    無受損或擦痕，且證人所為兩車碰撞之位置，前後證述之位
    置並不相同，且證稱好像有擦撞公車，則兩車是否曾碰撞或
    擦撞，尚不能證明。退萬步而言，縱認兩車曾有擦撞，則依
    告訴人車況觀之，僅右後方置物架略有破損，應係倒地時擦
    地所致。再參以本件車禍發生之時間為下午7、8時許，為交
    通巔峰時間，肇事地段又屬交通頻繁之省道一號公路，且靠
    近桃園市區，車流量很多，業據證人熊崇傑分別於檢察官訊
    問、原審審理時證述在卷，顯見案發當時現場車流甚多，引
    擎聲交錯，駕駛人須全神貫注車前狀況，車側縱有輕微擦撞
    聲傳出，駕駛人亦不易及時察覺。又證人熊崇傑於偵、審中
    均未言及被告有於肇事後闖紅燈之情事（參同上筆錄），上
    訴意旨指被告闖紅燈，亦乏依據。被告於原審審理中表示伊
    因並未居住於戶籍地址，故不知警察曾通知伊至警局，亦未
    接獲檢察官通知偵查之傳票，接獲法院開庭傳票後才知有此
    案，亦不得以被告事後未到庭陳述，而推認其有故意躲避查
    緝之舉動。
３、另被告於審理中雖坦認其於案發時間，駕駛上開自小客車行
    經案發地點等情，惟其自始均否認有與人擦撞及知悉其駕駛
    上開自小客車與上開機車發生擦撞事故一節，而案發當時，
    被告乙○○並未到案，被告所駕之自小客車是否有擦痕或碰
    撞之痕跡則無從知悉，惟觀之告訴人所騎之機車左側均查無
    任何受損情形，則被告辯稱伊於案發當時並不知有與人發生
    擦撞，亦不知告訴人甲○○被撞倒地等情，尚堪採信，基此
    ，案發當時被告是否明知因伊肇事而致告訴人甲○○受傷一
    情，實非無疑，是亦無從以被告於審理中所供，即逕認定被
    告有公訴人所指肇事致人死傷逃逸之犯行甚明。
４、至卷附之衛生署桃園醫院出具之診斷證明書1紙；道路交通
    事故現場圖、道路交通事故調查報告表(一)、(二)各1份；現場
    及車損照片3張；充其量僅可證明告訴人甲○○確因本件車
    禍受有右肘伸側擦傷（約1x3公分，其中1公分直徑面積稍深
    ）、右膝二處淺擦傷（各約1公分直徑）之傷害之事實，及
    被告於上揭時、地，駕駛上開自小客車曾與被告所騎之機車
    併行，而上開機車事後倒地有損壞，且於案發後，被告駕駛
    上開自小客車離開現場等節，惟無法據之認定被告於駛離案
    發現場時，具有肇事逃逸之故意，而該當前述刑法第185條
    之4肇事致人死傷逃逸罪之主觀構成要件。
５、綜上，被告所辯尚非無據，此外，復查無其他積極證據足認
    被告有公訴人所指之肇事逃逸犯行，不能證明被告犯罪，本
    於罪疑唯輕法則，自應就被告被訴涉犯肇事逃逸罪部分，為
    無罪之諭知。
五、原審本於上開相同之認定，就肇事逃逸部分，為被告無罪之
    諭知，核其認事用法，均無違誤。檢察官上訴，仍執前詞，
    請求將原判決撤銷改判，為無理由，上訴應予駁回。
六、據上論斷，應依刑事訴訟法第368條，判決如主文。
本案經檢察官姜貴昌到庭執行職務。
中　　華　　民　　國　　96　　年　　1　　月　17      日
                  刑事第九庭審判長法  官  官有明
                                  法  官  周盈文
                                  法  官  陳世宗
以上正本證明與原本無異。
檢察官如不服本判決，應於收受送達後十日內向本院提出上訴書
狀，其未敘述上訴之理由者並得於提起上訴後十日內向本院補提
理由書（均須按他造當事人之人數附繕本）。
                                  書記官  丁淑蘭
中　　華　　民　　國　　96　　年　　1 　　月　　19　　日
